臺北高等行政法院判決　　　　　　　　　　　　　　　九十年度訴字第六二五五號
　　　　　　　　　　　　　　　.
　　原　　　告　甲○○
　　被　　　告　基隆市政府
　　代　表　人　乙○○市長）.
　　訴訟代理人　丙○○
右當事人間因都市計畫法事件，原告不服內政部中華民國九十年十月二十四日台（九
十）內訴字第九○○六九七四號訴願決定，提起行政訴訟，本院判決如左：
　　主  文
原告之訴駁回。
訴訟費用由原告負擔。
　　事  實
一、事實概要：原告所有坐落基隆市○○段第四七、四八地號土地（下稱系爭土地）
    於民國六十年七月申請核准建築房屋，六十四年五月取得建物所有權狀，而系爭
    土地位於「基隆市七堵、暖暖地區主要計畫」範圍內，於六十三年間經被告依都
    市計畫法規定發布之都市計畫劃為保護區。原告於八十六年十月間申請將系爭土
    地變更為住宅區，被告所屬工務局曾以八十六年十月十六日八六基府工都字第○
    九三六七三號函復略以：「‧‧‧本局當予錄案供『擴大暨變更基隆市主要計畫
    通盤檢討案』規劃之參考‧‧‧」嗣原告於八十九年九月三日以通盤檢討速度太
    慢為由，申請被告以專案變更方式進行，被告以八十九年九月廿日（八九）基府
    工都字第○八一五六八號函復：「‧‧‧二、台端所述地點於民國六十三年，依
    都市計畫整體考量，劃設為保護區在案，是案本府亦以六十三年三月十八日基府
    工都字第一二四○九號函公告實施迄今。三、有關申請專案變更需符合都市計畫
    法第二十七條之規定，檢附上開條文供參。．．．」原告復以八十九年十月五日
    「訴願書」申請對系爭土地專案復原為住宅區，被告再以八十九年十月十七日（
    八九）基府工都字第○九○三七九號函復：「‧‧‧二、有關台端申請專案變更
    所有保護區土地為住宅區案，不符合都市計畫法第二十七條之規定，則仍需於辦
    理該區通盤檢討時一併做整體考量。．．．」原告不服，提起訴願，遭決定駁回
    ，遂提起行政訴訟。
二、兩造聲明：
　(一)原告聲明：1.原處分及訴願決定均撤銷。2.被告應將基隆市○○段第四七、四八
              地號土地更正為住宅用地。
　(二)被告聲明：駁回原告之訴。
三、兩造之爭點：
  (一)原處分是否違法？
  (二)被告將原告所有系爭土地劃入都市計畫保護區，是否違法？
  (三)原告主張之理由：
    1.原告於六十年七月取得於系爭土地建屋之建築執照，並於六十四年五月三十日
      取得建物所有權狀，被告於六十三年間發布都市計畫將系爭土地劃入保護區，
      並列入禁建範圍。反觀原告附近住戶，係在原告之後興建，如「水世界」等社
      區原係工業用地，亦變更為住宅用地，何以原告建物所在系爭土地不得變更，
      獨將原告合法之建地劃入保護區，顯有違誤，應予更正。況被告將原告合法住
      宅劃入保護區，須符合都市計畫法第二十七條第一項第一款「因戰爭、地震、
      水災、風災、火災或其他重大事變遭受損壞時」之規定。
    2.原處分及訴願決定雖無違誤，然被告自始將系爭土地劃入保護區即有錯誤，故
      應更正。
　(四)被告主張之理由：
    1.原告所有系爭土地於建屋且取得建物所有權狀後，部分土地被劃為保護區乙節
      。查系爭土地位於被告所訂「基隆市七堵、暖暖地區主要計畫」範圍區內，該
      區於六十三年始發布都市計畫，於六十三年前建照核發尚未受都市計畫管制，
      故不涉及是否為住宅區之問題，該建物既為原告所有，六十四年核發建物所有
      權狀，並無矛盾，至於系爭土地被劃為「保護區」，係後經都市發展委員會依
      相關都市計畫法定程序為之，並經該會學者等共同審核認定，自為依法行政。
    2.原告表示其周遭之土地，陸續興建為大社區等乙節。按相關都計變更及建築行
      為，皆有相關法定程序及法令予以通盤考量或規範，若僅係原告之土地未變更
      為住宅區，即表示其間必有錯誤與不公，恐非公允之論。
    3.原告主張有關都市計畫法第二十七條乙節。蓋該法條之規定，係指如欲申請個
      案變更時，所應符合之基本要件，與原告所稱須合於「因戰爭、地震、水災、
      風災、火災等重大事變」規定，方能將系爭土地劃為保護區之敘述無涉。
　　理  由
一、原告起訴後，被告代表人於九十年十二月二十日變更為乙○○，業經具狀聲明承
    受訴訟，合先敘明。
二、按「都市計畫經發布實施後，不得隨時任意變更。」「都市計畫經發布實施後，
    遇有左列情事之一時，當地直轄市、縣（市）（局）政府或鄉、鎮、縣轄市公所
    ，應視實際情況迅行變更：一、因戰爭、地震、水災、風災、火災或其他重大事
    變遭受損壞時。二、為避免重大災害之發生時。三、為適應國防或經濟發展之需
    要時。四、為配合中央或省（市）與建之重大設施時。」為行為時都市計畫法第
    二十六條前段、第二十七條第一項所明定。
三、原告所有系爭土地於六十年七月申請核准建築房屋，六十四年五月取得建物所有
    權狀，被告於六十三年間發布都市計畫將系爭土地劃為保護區。原告於八十六年
    十月間申請將系爭土地變更為住宅區，被告所屬工務局曾以八十六年十月十六日
    八六基府工都字第○九三六七三號函復略以：「‧‧‧本局當予錄案供『擴大暨
    變更基隆市主要計畫通盤檢討案』規劃之參考‧‧‧」嗣原告於八十九年九月三
    日以通盤檢討速度太慢為由，申請被告以專案變更方式進行，被告以八十九年九
    月廿日（八九）基府工都字第○八一五六八號函復：「‧‧‧二、台端所述地點
    於民國六十三年，依都市計畫整體考量，劃設為保護區在案，是案本府亦以六十
    三年三月十八日基府工都字第一二四○九號函公告實施迄今。三、有關申請專案
    變更需符合都市計畫法第二十七條之規定，檢附上開條文供參。．．．」原告復
    以八十九年十月五日「訴願書」申請對系爭土地專案復原為住宅區，被告再以八
    十九年十月十七日（八九）基府工都字第○九○三七九號函復：「‧‧‧二、有
    關台端申請專案變更所有保護區土地為住宅區案，不符合都市計畫法第二十七條
    之規定，則仍需於辦理該區通盤檢討時一併做整體考量。．．．」之事實，有建
    築執照、建築改良物所有權狀、前開各函及地籍圖等件影本在卷可稽，並為原告
    所不爭執，應堪認為真實。查系爭土地既於六十三年被告發布都市計畫時，即被
    劃為保護區，依法即不得隨時任意變更，原告申請專案變更，並未敘明有何符合
    都市計畫法第二十七條第一項規定之情形，被告以其不合法定要件未予准許，訴
    願決定予以維持，並無不合。
四、原告雖主張被告自始將系爭土地劃為保護區即有錯誤，應予更正云云。惟查原處
    分既無違法之處，業如前述，原告主張與被告以系爭土地不符合都市計畫法第二
    十七條規定未准專案變更，並無相關。又系爭土地早於六十三年間被劃入都市計
    畫保護區，本件並無具體事證可認其有何錯誤，況原告約十年前即已得知，其當
    時並未主張有何錯誤。至於都市計畫法第二十七條之「因戰爭、地震、水災、風
    災、火災等重大事變」規定，係指如欲變更都市計畫所應具備之要件，並非須合
    於該規定始能將系爭土地劃為保護區。另系爭土地位於「基隆市七堵、暖暖地區
    主要計畫」範圍內，係於六十三年始發布都市計畫，原告在系爭土地未受都市計
    畫管制前即獲核發建築執照，故於六十四年間仍獲核給建物所有權狀，其與系爭
    土地是否為住宅區無涉，自難認系爭土地劃為保護區即有無錯誤。從而原處分及
    訴願決定均無違誤，原告徒執前詞，聲請撤銷，並請求被告應將系爭土地更正為
    住宅用地，為無理由，應予駁回。
五、據上論結，本件原告之訴為無理由，爰依行政訴訟法第九十八條第三項前段，判
    決如主文。
中　　華　　民　　國　　九十一　　　年　　　十　　　　月　　　三十　　　日
                 臺 北 高 等 行 政 法 院   第 四 庭
                                審 判 長 法  官　鄭 忠 仁
                                         法  官　林 育 如
                                         法  官　楊 莉 莉
右為正本係照原本作成。
如不服本判決，應於送達後二十日內，向本院提出上訴狀並表明上訴理由，如於本判
決宣示後送達前提起上訴者，應於判決送達後二十日內補提上訴理由書（須按他造人
數附繕本）。
中　　華　　民　　國　　九十一　　　年　　　十　　　　月　　　三十　　　日
            　　　　　　　　　　　　     書記官  黃 舜 民
